【裁判字號】    95,訴,2714
【裁判日期】    951013
【裁判案由】    毒品危害防制條例
【裁判全文】
臺灣臺中地方法院刑事判決              95年度訴字第2714號
公  訴  人  臺灣臺中地方法院檢察署檢察官
被      告  甲○○
上列被告因毒品危害防制條例案件，經檢察官提起公訴（九十五
年度毒偵字三四五四號），本院合議庭裁定進行簡式審判程序，
判決如下：
    主    文
甲○○施用第一級毒品，累犯，處有期徒刑拾月。又施用第二級
毒品，累犯，處有期徒刑拾月；扣案之甲基安非他命壹包（毛重
零點貳公克），沒收銷燬之。主刑部分應執行有期徒刑壹年陸月
。
    犯罪事實
一、甲○○前因施用第一、二級毒品案件，經臺灣板橋地方法院
    以九十一年度訴字第一九九二號判決分別判處有期徒刑八月
    及十月確定；又因私行拘禁及強制等妨害自由案件，經臺灣
    桃園地方法院以九十二年度簡字第三二０號判決分別判處有
    期徒刑四月及三月，如易科罰金均以銀元三百元折算一日確
    定；上開四罪嗣經法院裁定應執行有期徒刑一年十一月確定
    ，於民國九十四年十月三十一日在監縮刑期滿執行完畢。復
    因施用毒品案件，經法院裁定施予強制戒治一年，於八十九
    年七月十五日停止戒治付保護管束釋放出所，至九十年三月
    十五日保護管束期滿未經撤銷，視為強制戒治執行完畢。惟
    其又於上開強制戒治執行完畢釋放出所後五年內，於九十一
    年六月底及同年七月五日連續二次施用第一級毒品海洛因，
    又自九十一年四月初某日起至同年七月六日止連續多次施用
    第二級毒品安非他命，嗣經臺灣板橋地方法院以前揭九十一
    年度訴字第一九九二號為有罪判決確定。
二、詎甲○○仍不知悔改，復基於施用第一級毒品之犯罪故意，
    於九十五年七月二十四日某時（即起訴書所載九十五年七月
    二十六日晚上七時四十分許往前回溯四日內某時），以將海
    洛因摻入香菸中點火燃燒吸食煙氣之方式，在臺中縣大肚鄉
    某處，施用第一級毒品海洛因一次。又另因吸毒成癮而基於
    反覆施用第二級毒品之集合性犯罪故意，於九十五年七月二
    十五日某時及同年月二十六日上午七時許，在臺中縣烏日鄉
    ○○村○○街十七號住處內，以將甲基安非他命（起訴書誤
    為安非他命）置於玻璃球內點火燃燒吸食煙氣之方式，密集
    施用第二級毒品甲基安非他命二次。嗣於九十五年七月二十
    六日晚間七時四十分許，在臺中縣大肚鄉○○路○段五七六
    號前為警查獲，並當場扣得其所有之甲基安非他命一包（毛
    重零點二公克），始悉上情。
三、案經臺中市警察局第六分局報請臺灣臺中地方法院檢察署檢
    察官偵查起訴。
    理    由
一、被告甲○○於準備程序中，先就上開犯罪事實為有罪之陳述
    ，且所犯係死刑、無期徒刑、最輕本刑為三年以上有期徒刑
    以外之罪，經本院合議庭依刑事訴訟法第二百七十三條之一
    第一項之規定，裁定由法官一人獨任進行簡式審判程序，合
    先敘明。
二、上開犯罪事實，業據被告甲○○於警詢及偵審中坦承不諱（
    被告施用海洛因部分僅於本院審理時坦承），並有甲基安非
    他命一包（毛重零點二公克）扣案為憑。且被告於前揭時、
    地為警查獲後，經警採其尿液送驗結果，確呈嗎啡（施用海
    洛因者會在其體內代謝為嗎啡成分殘留，並經由尿液排出）
    及甲基安非他命陽性反應，有詮昕科技股份有限公司出具之
    濫用藥物尿液檢驗報告、尿液代號與真實姓名對照表各一份
    在卷可參，足徵被告前揭自白應屬實情。而被告前因施用毒
    品案件，經法院裁定施予強制戒治一年，於八十九年七月十
    五日停止戒治付保護管束釋放出所，至九十年三月十五日保
    護管束期滿未經撤銷，視為強制戒治執行完畢。惟其又於上
    開強制戒治執行完畢釋放出所後五年內，於九十一年六月底
    及同年七月五日連續二次施用第一級毒品海洛因，又自九十
    一年四月初某日起至同年七月六日止連續多次施用第二級毒
    品安非他命，嗣經法院審理後為有罪判決確定等情，有臺灣
    高等法院被告前案紀錄表、刑案資料查註紀錄表、臺灣板橋
    地方法院九十一年度訴字第一九九二號刑事判決各一份附卷
    可按。本案事證已臻明確，被告犯行洵堪認定。
三、查施用毒品犯行通常極易成癮，一旦身染毒癮，即有於短時
    內密集施用之傾向，此乃立法者於制定毒品危害防制條例第
    十條第一、二項施用第一、二級毒品罪時所已知，參諸同條
    例就施用毒品者另有施予觀察、勒戒或強制戒治等戒除毒癮
    之保安處分，其理自明。是就業已成癮之施用毒品者而言，
    如將個別施用行為在刑法上逐一評價並分別論處罪刑，恐係
    無視於該種犯罪類型反覆實施之特性，而有使行為人承受過
    度且顯不相當刑罰之疑慮。另觀此次修正刑法刪除五十六條
    續犯規定之餘，尚且在修正理由四載明：「至連續犯之規定
    廢除後，對於部分習慣犯，例如竊盜、吸毒等犯罪，是否會
    因適用數罪併罰而使刑罰過重產生不合理之現象一節，在實
    務運用上應可參考德、日等國之經驗，委由學界及實務以補
    充解釋之方式，發展接續犯之概念，對於合乎『接續犯』或
    『包括的一罪』之情形，認為構成單一之犯罪，以限縮數罪
    併罰之範圍，用以解決上述問題。」等語，益見立法者亦深
    知施用毒品犯罪有其本質上之特殊性，非可於連續犯規定刪
    除後，逕將所有施用毒品行為論以數罪併合處罰。而行為人
    各次施用毒品犯行間明顯可分而具有獨立性，核與最高法院
    八十六年台上字第三二九五號判例意旨所稱「數行為於同時
    同地或密切接近之時地實施」之特性並不相符，已難認合於
    「接續犯」之前提要件。至於學理上「包括一罪」概念中，
    與施用毒品之犯罪型態較有關聯者，應屬「集合犯」之態樣
    ，此即依一般社會通念，特定犯罪行為具有反覆實施之特性
    ，立法者於制定刑罰法律之初，亦已認知該種行為類型之反
    覆性，而有意藉由法條中客觀構成要件之行為要素，涵括上
    開具有反覆實施特性之數個犯罪行為，仍僅接受一次刑法之
    評價為已足。本件被告前後二日各施用甲基安非他命一次，
    吸毒行為甚屬密集，顯見被告確已施用第二級毒品甲基安非
    他命成癮，揆諸前揭說明，應係構成要件之行為單數，僅受
    一次之刑法評價，屬「集合犯」而論以包括一罪。
四、按被告甲○○前因施用毒品案件，經強制戒治執行完畢並釋
    放後，曾於五年內再度施用第一、二級毒品並依法追訴處罰
    ，縱其於本案之施用毒品犯罪時間距離先前強制戒治執行完
    畢釋放已逾五年，仍不合於「五年後再犯」之規定，且因被
    告已於「五年內再犯」，顯見其再犯率甚高，即應依毒品危
    害防制條例第十條之規定處罰（最高法院九十五年第七次刑
    事庭會議決定參照）。核被告所為，係犯毒品危害防制條例
    第十條第一項、第二項之施用第一、二級毒品罪。被告為供
    自己施用之目的而持有上開毒品，其於施用前後持有海洛因
    及甲基安非他命之低度行為，應各為施用之高度行為所吸收
    ，均不另論罪。又被告因吸毒成癮，先後二次施用第二級毒
    品甲基安非他命之犯行，因立法者業已考量身染毒癮者反覆
    施用毒品之特性，乃將特定期間內之多數吸毒行為，擬制為
    法律構成要件之行為單數，為集合犯，僅屬包括一罪而受一
    次之法律評價。至其所犯上開二罪間，犯意各別，行為互殊
    ，應予分論併罰。查被告前因施用第一、二級毒品案件，經
    臺灣板橋地方法院以九十一年度訴字第一九九二號判決分別
    判處有期徒刑八月及十月確定；又因私行拘禁及強制等妨害
    自由案件，經臺灣桃園地方法院以九十二年度簡字第三二０
    號判決分別判處有期徒刑四月及三月，如易科罰金均以銀元
    三百元折算一日確定；上開四罪嗣經法院裁定應執行有期徒
    刑一年十一月確定，於九十四年十月三十一日在監縮刑期滿
    執行完畢，有臺灣高等法院被告前案紀錄表及刑案資料查註
    紀錄表在卷可按，其受有期徒刑之執行完畢，五年內故意再
    犯本件法定本刑有期徒刑以上之罪，均應依修正後刑法第四
    十七條第一項論以累犯，並皆依法加重其刑。爰審酌被告曾
    因施用毒品犯行接受強制戒治及入監服刑，竟未能從中記取
    教訓，深切體認毒品危害己身健康之鉅，反而再次趁隙施用
    海洛因及甲基安非他命，足見被告自制能力尚有未足，而有
    接受相當期間監禁教化之必要，以促其及早矯正吸毒惡習；
    惟念及施用毒品固戕害個人健康至鉅，然就他人權益之侵害
    仍屬有限，及其犯罪目的、手段、犯罪後坦承犯行之態度、
    施用毒品期間之長短、具有高職肄業學歷之智識程度等一切
    情狀，分別量處如主文所示之刑，並定其應執行之刑，以示
    懲儆。扣案之甲基安非他命一包（毛重零點二公克），係毒
    品危害防制條例第二條第二項第二款所稱之第二級毒品，應
    依同條例第十八條第一項前段之規定，沒收銷燬之。
據上論斷，應依刑事訴訟法第二百七十三條之一第一項、第二百
九十九條第一項前段，毒品危害防制條例第十條第一項、第二項
、第十八條第一項前段，刑法第十一條前段、第四十七條第一項
、第五十一條第五款，判決如主文。
本案經檢察官郭明嵐到庭執行職務。
中    華    民    國    95    年    10    月    13    日
                  刑事第七庭  法  官  高文崇
上正本證明與原本無異。
如不服本判決，應於送達後十日內向本院提出上訴狀（須附繕
本），上訴於台灣高等法院台中分院。
                              書記官  林淑慧
中    華    民    國    95    年    10    月    14    日
附錄本案論罪科刑法條：
毒品危害防制條例第十條第一項、第二項：
施用第一級毒品者，處六月以上五年以下有期徒刑。
施用第二級毒品者，處三年以下有期徒刑。


司法院資訊處製作；財團法人民間司法改革基金會備份。
